臺灣雲林地方法院刑事判決
111年度訴字第23號
公  訴  人  臺灣雲林地方檢察署檢察官 
被      告  陳志昇


            黃瑞君


上列被告等因傷害等案件，經檢察官提起公訴（110年度偵字第7
013號），本院判決如下：
    主  文
陳志昇犯損壞他人物品罪，處拘役拾日，如易科罰金，以新臺幣
壹仟元折算壹日；又犯傷害罪，處拘役伍拾日，如易科罰金，以
新臺幣壹仟元折算壹日。應執行拘役伍拾伍日，如易科罰金，以
新臺幣壹仟元折算壹日。
黃瑞君犯傷害罪，處拘役參拾陸日，如易科罰金，以新臺幣壹仟
元折算壹日。
    事  實
一、黃瑞君與陳志昇為附近鄰居，黃瑞君於民國110年7月28日22
    時30分許，在雲林縣○○鎮○○○街0號前，駕駛車牌號碼000-00
    00號自用小貨車不慎碰撞陳志昇停於上址家門前的機車，陳
    志昇聞聲出門查看，與車內的黃瑞君對話後，陳志昇不滿黃
    瑞君之態度，竟基於毀損他人物品之犯意，持安全帽敲擊黃
    瑞君所駕駛上開自用小貨車引擎蓋1下，致該車鈑金凹陷，
    陳志昇的妹妹陳萱聞聲出來查看並持手機錄影，黃瑞君下車
    大力推陳志昇擺放在住家門前的曬衣架，黃瑞君的兒子也下
    車持手機錄影，黃瑞君的兒子與陳志昇說話時，黃瑞君用身
    體推撞陳萱，出手揮陳萱的臉（不知是否成傷，此部分業經
    檢察官為不起訴處分確定），陳志昇見陳萱遭黃瑞君攻擊，
    另基於傷害之犯意，衝上前打黃瑞君的頭，黃瑞君因此摔倒
    在地，黃瑞君站起來後，亦基於傷害之犯意，右手拿著右腳
    的拖鞋，揮打陳志昇2、3次，陳志昇接續前揭傷害之犯意，
    徒手打黃瑞君頭部，致黃瑞君受有頭部外傷、左顳部挫傷等
    傷害，陳志昇則受有右手腕及右手拇指根部挫傷及韌帶拉傷
    、右前臂挫傷等傷害。
二、案經陳志昇、黃瑞君訴由雲林縣警察局北港分局報告臺灣雲
    林地方檢察署檢察官偵查起訴。
    理  由
一、按被告以外之人於審判外之言詞或書面陳述，除法律有規定
    者外，不得作為證據。另按被告以外之人於審判外之陳述，
    雖不符合刑事訴訟法第159條之1至第159條之4之規定，然經
    當事人於審判程序同意作為證據，法院審酌該言詞陳述或書
    面陳述作成時之情況，認為適當者，亦得為證據。當事人、
    代理人或辯護人於法院調查證據時，知有第159條第1項不得
    為證據之情形，而未於言詞辯論終結前聲明異議者，視為有
    前項同意，刑事訴訟法第159條第1項、第159條之5分別定有
    明文。該條立法意旨在於傳聞證據未經當事人之反對詰問予
    以核實，原則上先予排除，惟若當事人已放棄反對詰問權，
    於審判程序中表明同意該等傳聞證據可作為證據；或於言詞
    辯論終結前未聲明異議，基於尊重當事人對傳聞證據之處分
    權，及證據資料愈豐富，愈有助於真實發見之理念，且強化
    言詞辯論主義，使訴訟程序得以順暢進行，上開傳聞證據亦
    均具有證據能力。查本件被告以外之人於審判外之言詞或書
    面陳述屬傳聞證據部分，檢察官、被告陳志昇、黃瑞君於本
    院準備程序中均同意有證據能力（本院卷第64頁），且迄於
    言詞辯論終結前亦未聲明異議，本院認其作成之情形並無不
    當情形，經審酌後認為適當，均應認於本案有證據能力。
二、認定犯罪事實所憑證據及理由：
    訊據被告陳志昇固坦承持安全帽敲擊被告黃瑞君所駕駛之自
    用小貨車引擎蓋，打倒被告黃瑞君及與被告黃瑞君互毆的部
    分，惟辯稱：我的機車停在家門口被撞，不僅撞1次，還撞
    了2次，被告黃瑞君態度很不好，每次撞到別人的東西都不
    賠，撞完人家的東西都大小聲，吵完架就說要報警，如果有
    說對不起，我不會拿安全帽去敲她的車子，一開始我是因為
    被告黃瑞君先動手打我妹妹，我才打倒被告黃瑞君，制止她
    攻擊我妹妹等語。被告黃瑞君固坦承於上揭時、地，駕駛自
    用小貨車不慎碰撞被告陳志昇停於上址家門前的機車車尾，
    遭被告陳志昇打倒在地後，有站起來拿鞋子揮打被告陳志昇
    2、3次之事實，惟矢口否認有何傷害犯行，辯稱：被告陳志
    昇說他打我是因為看到我打他妹妹，我根本沒有打他妹妹，
    就是他無緣無故打我，我被打，起來才還手等語。經查：
  ㈠被告黃瑞君與被告陳志昇為附近鄰居，被告黃瑞君於110年7
    月28日22時30分許，在雲林縣○○鎮○○○街0號前，駕駛車牌號
    碼000-0000號自用小貨車不慎碰撞被告陳志昇停於上址家門
    前的機車，被告陳志昇聞聲出門查看，與車內的被告黃瑞君
    對話後，被告陳志昇不滿被告黃瑞君之態度，被告陳志昇基
    於毀損他人物品之犯意，持安全帽敲擊被告黃瑞君所駕駛上
    開自用小貨車引擎蓋1下，致該車鈑金凹陷，被告陳志昇的
    妹妹陳萱聞聲出來查看並持手機錄影，被告黃瑞君下車大力
    推被告陳志昇擺放在住家門前的曬衣架，黃瑞君的兒子也下
    車持手機錄影，被告黃瑞君與證人陳萱爭執時，被告陳志昇
    衝上前打被告黃瑞君頭部，被告黃瑞君因此摔倒在地，被告
    黃瑞君站起來後，右手拿著右腳的拖鞋，揮打被告陳志昇2
    、3次，被告陳志昇接續徒手打被告黃瑞君頭部，致被告黃
    瑞君受有頭部外傷、左顳部挫傷等傷害，被告陳志昇則受有
    右手腕及右手拇指根部挫傷及韌帶拉傷、右前臂挫傷等事實
    ，已分據被告陳志昇於警詢、偵訊、本院準備程序及審理時
    （警卷第15至18、19至21、23至25頁，偵卷第33至35頁，本
    院卷第55至66、73至86、133至151頁），被告黃瑞君於警詢
    、偵訊、本院準備程序及審理時（警卷第31至34、35至37、
    39至41頁，偵卷第29至30頁，本院卷第55至66、73至86、13
    3至151頁），互為指訴明確，核與證人陳萱於警詢、偵訊、
    證人蔡家德於警詢之證述情節大致相符（警卷第3至5、7至9
    、11至13、49至51頁，偵卷第33至35頁）；此外，並有行車紀
    錄器、證人陳萱所提供手機拍攝畫面及黃瑞君之子手機拍攝
    畫面翻拍照片共10張（警卷第53至61頁）、被告陳志昇庭呈
    現場環境照片7張（本院卷第107至119頁）、臺灣雲林地方
    檢察署檢察官勘驗筆錄暨擷圖照片1份（偵卷第59至74頁）、
    本院勘驗筆錄暨截圖照片40張（本院卷第74至83、87至106
    頁）、雲林縣警察局北港分局110年11月5日雲警港偵字第11
    00014663號函及職務報告暨蒐證照片3張（偵卷第51至53、5
    5至57頁）、被告陳志昇、黃瑞君之中國醫藥大學北港附設醫
    院診斷證明書3份（警卷第85至87、91頁）、車牌號碼000-0
    000號車輛詳細資料報表1紙（警卷第97頁）附卷可查。上開各
    情，俱足以佐證被告陳志昇、黃瑞君指訴對方行為事實之真
    實性。
  ㈡經本院當庭勘驗：
  ⒈被告黃瑞君駕駛自用小貨車之行車紀錄器，勘驗結果如下：
    「檔案名稱：220641AA」播放時間00：00：28，黃瑞君之子
    往前與被告陳志昇說話。被告黃瑞君與證人陳萱說話，證人
    陳萱後退數步，被告黃瑞君又伸手往前，證人陳萱手機歪至
    一邊。播放時間00：00：40，被告黃瑞君與證人陳萱說話時
    ，被告黃瑞君的手在極為靠近證人陳萱手機處揮擺，證人陳
    萱後退1步，被告黃瑞君又再往前，手極為靠近證人陳萱，
    用身體推證人陳萱。播放時間00：00：52，證人陳萱側身大
    步離開原先站立處，被告黃瑞君也跟隨過去。播放時間00：
    00：56，證人陳萱與被告黃瑞君面對時，被告黃瑞君往證人
    陳萱臉部揮去，證人陳萱被力量帶到往一邊踉蹌。播放時間
    00：00：58被告陳志昇大步往被告黃瑞君衝去，被告黃瑞君
    摔倒在地。「檔案名稱：220742AA」播放時間00：00：00起
    ，被告黃瑞君從地上站起來，右手拿拖鞋打被告陳志昇2次
    。播放時間00：00：08，被告黃瑞君第3次舉起拖鞋時，被
    告陳志昇也以全身往前徒手回擊數次。
　⒉經本院當庭勘驗黃瑞君之子蒐證畫面，勘驗結果如下：播放
    時間00：01：42黃瑞君之子與被告陳志昇說話時，被告陳志
    昇衝過去打被告黃瑞君的頭（被告黃瑞君與證人陳萱之間有
    一段距離），被告陳志昇說：你打我小妹是在打啥。被告黃
    瑞君摔倒在地。播放時間00：01：48被告黃瑞君從地上站起
    來手拿拖鞋，用拖鞋打被告陳志昇。播放時間00：01：52被
    告陳志昇也徒手用力回擊。
　⒊經本院當庭勘驗證人陳萱所提供之手機錄影畫面，勘驗結果
    如下：播放時間01：21時，鏡頭畫面瞬間遭外力大方向歪斜
    。證人陳萱說：不要動手啦。播放時間01：23時，被告陳志
    昇衝上前，手推被告黃瑞君，又打被告黃瑞君的頭部。被告
    黃瑞君摔倒在地，被告陳志昇說：你打我小妹是在打啥。播
    放時間01：28時，被告黃瑞君站起來時，右腳沒穿鞋、鞋子
    拿在右手上。播放時間01：31時，被告黃瑞君拿鞋子打被告
    陳志昇，接著兩人互打。前述有本院勘驗筆錄及截圖照片40
    張在卷可稽（本院卷第74至83、87至106頁）。
  ⒋經法院前揭當庭勘驗，可知證人陳萱手持手機鏡頭畫面瞬間
    遭外力大方向歪斜，證人陳萱對被告黃瑞君說：不要動手啦
    。該時從不同角度的行車紀錄器畫面，可見被告黃瑞君往證
    人陳萱臉部揮去，再佐以被告陳志昇衝過去時說：你打我小
    妹是在打啥等情，堪認被告黃瑞君確有出手揮證人陳萱的臉
    （不知是否成傷，此部分業經檢察官為不起訴處分確定）。
　⒌按刑法第23條之正當防衛，係以對於現在不法之侵害，而出
    於防衛自己或他人權利之行為為要件。因之正當防衛，必對
    現在之不法侵害，始能成立，所謂現在，乃別於過去與將來
    而言，此為正當防衛行為之「時間性」要件。過去與現在，
    以侵害行為已否終了為準，將來與現在，則以侵害行為已否
    著手為斷，故若侵害已成過去，或預料有侵害而侵害行為尚
    屬未來，則其加害行為，自無成立正當防衛之可言（最高法
    院100年度台上字第4939號判決意旨參照）。依上開勘驗結
    果，被告陳志昇衝過去打被告黃瑞君的頭，該時被告黃瑞君
    與證人陳萱之間有一段距離（偵卷第73頁，本院卷第102頁
    ），亦即被告陳志昇衝過去打被告黃瑞君時，被告黃瑞君揮
    證人陳萱臉的行為已經結束，也無佐證證明被告黃瑞君尚有
    其他繼續攻擊之舉動，此時證人陳萱已無遭受現時不法侵害
    之防衛情狀，核與被告陳志昇所辯係為制止被告黃瑞君侵害
    證人陳萱而為防衛之情境，已有不符，被告陳志昇辯稱係正
    當防衛云云，自無足採。
　⒍按刑法第23條所規定之正當防衛，係以對於現在不法之侵害
    ，而出於防衛自己或他人權利之行為為要件，故侵害已過去
    之報復行為，與無從分別何方為不法侵害之互毆行為，均不
    得主張正當防衛（最高法院91年度台上字第2614號判決意旨
    參照）。觀之上開勘驗結果，被告黃瑞君站起來時，被告陳
    志昇該時無其他攻擊舉動，被告黃瑞君右手拿著右腳的拖鞋
    ，揮打被告陳志昇時，被告陳志昇徒手回擊，並造成彼此身
    體受傷之結果等節，被告黃瑞君屬侵害已過去之報復行為，
    被告陳志昇屬與被告黃瑞君之互毆行為。
  ㈢綜上，本件事證明確，被告陳志昇傷害及毀損之犯行、被告
    黃瑞君傷害之犯行堪以認定，均應依法論科。
三、論罪科刑
  ㈠核被告陳志昇所為，係犯刑法第354條之毀損他人物品罪、第
    277條第1項傷害罪。被告黃瑞君所為，係犯刑法第277條第1
    項傷害罪。
　㈡被告陳志昇先後徒手打倒及揮打被告黃瑞君之行為，均係在
    密切接近之時、地實施，且侵害同一法益，各行為之獨立性
    極為薄弱，依一般社會健全概念，在時間差距上，難以強行
    分開，在刑法評價上，以視為數個舉動之接續施行，合為包
    括之一行為予以評價，較為合理，應論以接續犯。
  ㈢被告陳志昇基於毀損之目的，而敲擊車輛，並在爭執之後為
    傷害之犯行，但毀損、傷害行為二者之間並無局部重疊之關
    係，故非屬想像競合犯，是被告陳志昇所犯毀損他人物品罪
    及傷害罪，犯意個別，行為互殊，應分論併罰。檢察官起訴
    意旨認屬想像競合犯，而從一重之傷害罪論處，容有誤會，
    併為敘明。
  ㈣爰審酌被告陳志昇、黃瑞君為鄰居，因被告黃瑞君在巷內駕
    駛自用小貨車，前次碰撞被告陳志昇的腳踏車，本次又碰撞
    被告陳志昇的機車車尾，雙方均不思理性溝通解決，被告陳
    志昇竟持安全帽敲擊被告黃瑞君車輛1下，被告黃瑞君見證
    人陳萱持手機錄影，竟以身體推撞、出手揮證人陳萱臉部，
    而被告陳志昇見證人陳萱遭被告黃瑞君攻擊，衝上前打被告
    黃瑞君的頭，致其摔倒在地（本院雖認為被告陳志昇不構成
    正當防衛，但考量被告陳志昇見妹妹被攻擊而出手之動機）
    ，被告黃瑞君起身後與被告陳志昇互毆，雙方進而相互動手
    成傷，均有不該，兼衡被告陳志昇坦承部分犯行，被告黃瑞
    君否認犯行，雙方均不認為自己行為不對以及未與對方和解
    之犯罪後態度，斟酌被告陳志昇有恐嚇危害安全之前科，被
    告黃瑞君無前科之素行，被告陳志昇自陳國中畢業之教育程
    度，未婚，家中有父母、妹妹，本來做鐵工，現在做臨時工
    ，被告黃瑞君自陳國中畢業之教育程度，家中有配偶及育有
    3名子女，以擺攤為業等一切情狀，分別量處如主文所示之
    刑，並均諭知易科罰金之折算標準，且就被告陳志昇所犯部
    分定其應執行之刑，並諭知易科罰金之折算標準。
四、沒收部分：
    被告陳志昇為本案毀損犯行所持用之安全帽，雖屬被告陳志
    昇所得支配之物，且為供本案犯罪使用之物，但考量上開安
    全帽為日常生活所常見之物品，且未扣案，是認沒收欠缺刑
    法上重要性，依據刑法第38條之2第2項之規定，裁量不併予
    宣告沒收。
據上論斷，應依刑事訴訟法第299條第1項前段，刑法第277條第1
項、第354條、第41條第1項前段、第51條第6款，刑法施行法第1
條之1，判決如主文。
本案經檢察官葉喬鈞提起公訴，檢察官顏鸝靚到庭執行職務。
中　　華　　民　　國　　111 　年　　6 　　月　　22　　日
                  刑事第五庭  審判長法  官  梁智賢
　　　　　　　　　　　
　　　　　　　　　　　              法  官  陳雅琪
　　　　　　　　　　　
　　　　　　　　　　　              法  官  張恂嘉
以上正本證明與原本無異　　　　　　　　　　　　　　　　　
如不服本判決應於收受判決後20日內向本院提出上訴書狀，並應
敘述具體理由；其未敘述上訴理由者，應於上訴期間屆滿後20日
內向本院補提理由書（均須按他造當事人之人數附繕本）。「切
勿逕送上級法院」。
                                    書記官  張宏清    
中　　華　　民　　國　　111 　年　　6 　　月　　24　　日
附錄：本案論罪科刑法條全文
中華民國刑法第277條
傷害人之身體或健康者，處五年以下有期徒刑、拘役或五十萬元
以下罰金。
犯前項之罪，因而致人於死者，處無期徒刑或七年以上有期徒刑
；致重傷者，處三年以上十年以下有期徒刑。
中華民國刑法第354條
毀棄、損壞前二條以外之他人之物或致令不堪用，足以生損害於
公眾或他人者，處二年以下有期徒刑、拘役或一萬五千元以下罰
金。